【裁判字號】    90,易,264
【裁判日期】    900713
【裁判案由】    竊盜等
【裁判全文】
台灣基隆地方法院刑事判決                            九十年度易字第二六四號
    公  訴  人  台灣基隆地方法院檢察署檢察官
    被      告  乙○○
    被      告  丙○○
    選任辯護人  侯傑中
右列被告因竊盜等案件，經檢察官提起公訴（八十九年度偵字第一九三六號），本院
判決如左：
    主      文
乙○○、丙○○均無罪。
    理      由
一、公訴意旨略以：被告乙○○意圖為自己不法之所有，與己○○（另案由本院審理
    中）共同基於概括之犯意，先於民國八十九年三月六日某時，侵入台北縣淡水鎮
    ○○路三十六巷十四號被害人丁○○之住處，竊得新台幣（下同）六千元。後於
    八十九年三月七日下午四時許，侵入台北縣淡水鎮○○路三十六巷十七號被害人
    甲○○之住處，竊取現金六千元及數量不詳之戒指、金飾等物，得手後，除將現
    金朋分花用外，所得金飾並由被告乙○○持往台北縣淡水鎮○○路一○八巷三號
    之「淡海當鋪」典當。又被告丙○○明知己○○等人所交付之金飾，係竊盜所得
    之贓物，竟在其基隆市○○區○○路一段一四七號三樓之住處，予以收受，並於
    八十九年二月六日，持往基隆市○○路一二○號之「金峰金銀珠寶店」，賣得一
    萬九千七百元而朋分花用，因認被告乙○○涉有刑法第三百二十條第一項竊盜罪
    嫌，被告丙○○涉有同法第三百四十九條第一項之收受贓物罪嫌云云。
二、公訴人認為被告涉有前述犯行，係以公訴事實業據共同被告己○○供陳歷歷，核
    與被害人丁○○、甲○○之指述情節相符，並有淡海當鋪之典當清單及金峰金銀
    珠寶公司之金飾買入記錄在卷可資佐證，為其論據。
三、訊據被告堅決否認其有前述之犯行，被告乙○○辯稱：淡海當鋪典當之物係藍士
    弼謂係其賭贏之物，叫其拿去典當等語。被告丙○○則辯稱：典當之金飾為其所
    有，統一發票係其女自外撿來，行動電話係其父陳丁財借其使用，電腦係其兄陳
    鴻祈送給其女使用等語。
四、按犯罪事實應依證據認定之，無證據不得推定其犯罪事實，刑事訴訟法第一百五
    十四條定有明文。次按被告之自白不得作為有罪判決之唯一證據；仍應調查其他
    必要之證據，以察其是否與事實相符，刑事訴訟法第一百五十六條第二項亦規定
    甚詳。申言之，被告之自白縱使具有任意性，苟無補強證據，亦無從擔保自白之
    真實性，以是之故，立法推定其證據證明力不足，必待第二證據即補強證據出現
    ，始得察其自白是否與事實相符。被告以外之人所為之供述證據，無論出於共犯
    、同案被告、被害人、告訴人或證人，其證據價值更為薄弱，縱使證人有具結偽
    證之處罰，亦無從擔保其證言之真實性，如係此等之人所為單一之指述，當然推
    定其證據證明力不足，無需探究其指述之真實性如何。此所以有數量法則（數量
    規則）之產生。蓋數量法則乃證據容許性規則之一，而補強法則乃數量法則之一
    。除前述被告之自白必須補強證據加以補強外，主要待證事實需有證人（廣義證
    人包括共犯、同案被告、被害人、告訴人等）二人以上，亦即單一證人之證言，
    仍須依其他第二證據加以補強（見陳樸生著刑事證據法第七章第三節第五三四頁
    ）。進而言之，自白係被告之認罪行為，其證據證明力最強，立法猶規定不得作
    為有罪判決之唯一證據；則舉重以明輕，被告以外之人之指述或證述，尤亦不得
    作為有罪判決之唯一證據。何況，在證據法則上，即證據資料尚有對被告有利之
    存疑時，如無法依客觀方法排除此項合理之可疑時，依「罪疑利益歸被告原則」
    ，不得以此項證據資料作為有罪判決之依據。再者，認定被告有罪之事實應憑證
    據；如未能發現相當之證據，或證據不足以證明，自不能以推測或擬制之方法，
    以為裁判之基礎；且認定事實所憑之證據，其為訴訟上之證明，須達於通常一般
    人均不致有所懷疑，而得確信其為事實之程度者，始得據為有罪之認定；倘其證
    明尚未達到此一程度，而有合理之懷疑存在時，尚難為有罪之認定基礎；苟積極
    證據不足為不利於被告事實之認定時，即應為有利於被告之認定，更不必有何有
    利之證據（最高法院三十年上字第八一六號、四十年台上八六號、七十六年台上
    字第四九八六號判決參照）。徵諸被告既無自證己罪之義務，更無自證無罪之義
    務，此乃當然之法理。
五、經查：證人己○○固於警訊時供稱其與庚○○、楊建宏及被告乙○○四人，於八
    十九年三月六日下午四時許，侵入台北縣淡水鎮○○路三十六巷十四號行竊；復
    於八十九年三月十七日下午四時許，侵入台北縣淡水鎮○○路三十六巷十七號二
    樓行竊云云；惟於審判中則翻供，改稱是警察叫其吃下案子云云（九十年六月十
    一日審理筆錄）；證人庚○○於警訊及審判中始終否認其事。因此，被告乙○○
    竊盜部分，僅有證人（共同被告）己○○一人之指述，並無其他積極證據足以佐
    證。其次，警察在基隆市○○區○○路一段一四七號三樓即被告丙○○之住處，
    所查獲之物，有統一發票一本、行動電話一具、電腦一部、金手鍊一條，證人己○○於警訊時固稱此乃其與藍士弼、庚○○、楊建宏、戊○○共同竊盜所得之物
    ，在庚○○建議下，暫置被告丙○○之住處云云；惟證人藍士弼、庚○○、楊建
    宏於警訊中自始否認其事，即證人藍士弼於偵查中承認其竊盜時，亦供稱其竊得
    之物，僅置於基隆市○○路一六五之一號四樓之住處，未曾交付被告丙○○等語
    （八十九年度偵字第一六四九號卷第二十三頁反面）。至於證人己○○於審判中
    證稱其將竊得之物交由庚○○轉交被告丙○○去賣，惟證人庚○○亦堅決否認其
    事。因此，被告丙○○贓物部分，亦僅有證人己○○一人之指述，並無其他積極
    證據足以佐證。申言之，證人己○○之指述，無論其指述如何具體，不失為單一
    之指述，推定其證據證明力不足，亦即其證據價值不足。申言之，縱其前後指述
    一致，仍應推定其證據證明力不足，何況其指述內容前後不一，自難徒憑其一人
    之指述，遽入被告於罪。進而言之，具有瑕疵之單一指述，更無證據價值，更應
    推定其證據證明力不足。至於公訴人所舉丁○○、甲○○等證人，以及卷附淡海
    當鋪之典當清單及金峰金銀珠寶公司之金飾買入記錄等證物，充其量可以證明確
    有典當之事實而已，無法證明其點當之物為贓物及犯罪行為人確係被告；何況，
    被告丙○○辯稱典當之金飾係其所有一節，無法排除其可能性，亦即極有可能為
    真，就客觀而言，即為有利被告之合理可疑存在，在無客觀方法以排除此項合理
    可疑時，依前述罪疑利益歸被告原則，應為有利於被告之認定，無從認定其有被
    訴之犯行。此外，復查無其他積極證據足以證明被告有被訴之犯行，揆諸前述規
    定，不能證明被告犯罪，自應為其無罪之諭知。
六、移送併案之八十九年度偵字第一六四九號被告丙○○贓物案件，公訴人認與本件
    具有連續犯之關係，屬裁判上一罪，為法律上之同一案件云云；惟查：本件贓物
    部分既為無罪之諭知，兩者即無裁判上一罪之關係，本院自無從併案審理，應退
    由檢察官另行處理，附此敘明。
七、據上論結，應依刑事訴訟法第三百零一條第一項判決如主文。
本案經檢察官黃士元到庭執行職務。
中      華      民      國      九十    年      七      月      十三    日
                                    台灣基隆地方法院刑事庭
                                        法  官  陳  志  祥
右正本證明與原本無異。
如不服本判決，應於收受送達判決後十日內，向本院提出上訴狀，敘述上訴之理由，
上訴於台灣高等法院，並應按他造當事人之人數附具繕本。
中      華      民      國      九十    年      七      月      十八    日
                                        書記官  陸  清  敏


司法院資訊處製作；財團法人民間司法改革基金會備份。
